臺灣新竹地方法院刑事判決
110年度交訴字第2號
公  訴  人  臺灣新竹地方檢察署檢察官
被      告  林宥達




上列被告因公共危險案件，經檢察官提起公訴（109年度偵緝字
第817號、第818號），被告於本院準備程序中，就被訴事實為有
罪之陳述，經告知被告簡式審判程序之旨，並聽取檢察官及被告
之意見後，本院裁定依簡式審判程序審理，判決如下：
    主  文
林宥達犯肇事致人傷害逃逸罪，累犯，處有期徒刑陸月。
    事  實
一、林宥達於民國108年7月7日凌晨4時42分許駕駛蔡佩宜名下車
    號000-0000號自用小客車，在新竹市○○路○段00號前南向車
    道路邊起步、欲左切駛入車道時，本應注意汽車起駛前應顯
    示方向燈，注意前後左右有無障礙或車輛行人，並應讓行進
    中之車輛行人優先通行。而依當時天候晴、夜間有照明、路
    面鋪裝柏油、乾燥、無缺陷、無障礙物、視距良好等情狀，
    並無不能注意之情事，竟疏未注意及此，未打方向燈貿然由
    路邊起步並左切駛入車道。適有徐家祥騎乘車號000-0000號
    重型機車沿新竹市經國路二段路由北往南方向駛至該處，見
    林宥達所駕駛由路邊駛出之車輛時往左閃避已經不及，2車
    遂發生擦撞，徐家祥因此人車倒地，受有左側手肘、右膝、
    右腳踝挫擦傷之傷害。詎林宥達因酒後駕車，見徐家祥欲報
    警處理竟心生不滿，另基於傷害之犯意，徒手毆打徐家祥，
    致徐家祥受有腦震盪、下唇開放性傷口等傷害（林宥達所涉
    過失傷害、傷害罪嫌部分，業經徐家祥撤回告訴，由本院另
    為不受理判決）。林宥達毆打徐家祥完畢後，明知其駕駛動
    力交通工具不慎肇事致人受傷，應即採取救護或其他必要之
    措施，並應向警察機關報告，不得駛離，復竟基於肇事逃逸
    之犯意，未為任何必要之救護、報警措施，亦未留下車禍處
    理相關事宜之聯絡方式，且未徵求徐家祥之同意，即逕自駕
    車離開現場，經警據報處理後，始循線查悉上情。
二、案經徐家祥訴由新竹市警察局第一分局報告臺灣新竹地方檢
    察署檢察官偵查起訴。　　
    理  由
一、上揭犯罪事實，業據被告林宥達於偵查、本院準備程序及簡
    式審判程序中均坦承認罪（見109年度偵緝字第818號卷【下
    稱818號偵緝卷】第19頁、第37至39頁、第73至77頁、第87
    至92頁），核與告訴人徐家祥於警詢及偵查中之指述、證人
    蔡佩宜、曹舒婷於警詢中之證述大致相符（見108年度偵字
    第10025號卷【下稱10025號偵卷】第5至6頁、第7至8頁、第
    50頁，108年度偵字第10605號卷【下稱10605號偵卷】第5至
    6頁、第7頁、第10至11頁），並有告訴人徐家祥之南門綜合
    醫院診斷證明書1份、告訴人徐家祥之道路交通事故談話紀
    錄表1份、警員劉丞修108年8月25日製作之偵查報告1份、車
    號000-0000號自用小客車車籍查詢資料1份、道路交通事故
    肇事人自首情形紀錄表3份、道路交通事故調查報告表（一
    ）（二）、道路交通事故現場圖1份、疑似道路交通事故肇
    事逃逸追查表1張、現場照片8張、路口監視錄影翻拍照片12
    張、警員黃子瑋於108年9月11日製作之偵查報告1份、證人
    蔡佩宜指認被告之相片影像資料查詢結果1份、監視錄影翻
    拍照片7張、告訴人徐家祥下唇撕裂傷照片1張、道路交通事
    故當事人登記聯單1張、刑案現場查訪紀錄表2張、受理刑事
    案件報案三聯單及受理各類案件紀錄表各1份等件附卷可佐
    （見10025號偵卷第4頁、第9頁、第10頁、第20頁、第22至2
    4頁、第26頁、第27至28頁、第31頁、第32至33頁、第43至4
    5頁，10605號偵卷第4頁、第14頁、第24至27頁、第28頁、
    第29至30頁、第31至34頁），足認被告上開任意性之自白與
    事實相符，堪以採信。綜上，本案事證明確，被告犯行洵堪
    認定，應依法論科。
二、論罪科刑：
（一）核被告所為，係犯刑法第185條之4之肇事致人傷害逃逸罪
      。
（二）被告前於103年間因持有第三級毒品案件，經臺灣桃園地
      方法院以103年度壢簡字第72號判決處有期徒刑3月確定，
      於103年7月8日易科罰金執行完畢等情，此有臺灣高等法
      院被告前案紀錄表1份在卷可稽，是被告於有期徒刑執行
      完畢後，5年內故意再犯本案有期徒刑以上之罪，核屬刑
      法第47條第1項之累犯，茲參酌司法院大法官釋字第775號
      解釋意旨，衡以被告先前執行者係持有第三級毒品案件，
      尚與本案之罪質有異，倘因此加重最低本刑恐致生行為人
      所受的刑罰超過其所應負擔罪責的情形，是爰不依前揭規
      定加重其刑。　　　
（三）再者，法院於面對不分犯罪情節如何，概以重刑為法定刑
      者，於有情輕法重之情形時，在裁判時本有刑法第59條酌
      量減輕其刑規定之適用，以避免過嚴之刑罰，亦即法院為
      避免刑罰過於嚴苛，於情輕法重之情況下，應合目的性裁
      量而有適用刑法第59條酌量減輕被告刑度之義務。又，刑
      法第59條規定犯罪之情狀顯可憫恕者，得酌量減輕其刑，
      其所謂「犯罪之情狀」，與同法第57條規定科刑時應審酌
      之一切情狀，並非有截然不同之領域，於裁判上酌減其刑
      時，應就犯罪一切情狀（包括第57條所列舉之10款事項）
      ，予以全盤考量，審酌其犯罪有無顯可憫恕之事由，即有
      無特殊之原因與環境，在客觀上足以引起一般同情，以及
      宣告法定最低度刑，是否猶嫌過重等等，資為判斷，且適
      用刑法第59條酌量減輕其刑時，並不排除同法第57條所列
      舉10款事由之審酌。查被告肇事後，雖未採取必要之救護
      措施，復未向警察機關報告，亦未留下任何聯絡方式，而
      逕行離去，其行為固有不當，然考量告訴人因本案車禍所
      受之傷害為左側手肘、右膝、右腳踝擦挫傷，則告訴人之
      生命於斯時應無立即之危險，被告之犯罪情節自與過失肇
      事造成被害人嚴重傷亡後，猶惡意遺棄者有別，其犯罪情
      節顯非屬最嚴重之情形，又被告事後已與告訴人達成調解
      並賠償其損失，告訴人並具狀撤回告訴等情，此有本院11
      0刑移調字第31號調解筆錄、本院公務電話紀錄表、聲請
      撤回告訴狀各1份（見本院卷第57頁、第65頁）存卷足考
      ，當已積極彌補告訴人所受之損害，是本院綜觀上情，考
      量被告客觀之行為，倘仍科以刑法第185條之4肇事致人傷
      害逃逸最低刑度有期徒刑1年，使其無任何易服社會勞動
      之可能，而必須入監服刑，對其不免失之過苛，實有「情
      輕法重」之憾，顯有堪資憫恕之處，爰依刑法第59條之規
      定酌量減輕其刑。
（四）爰以行為人責任為基礎，審酌被告因過失致肇生本件車禍
      ，使告訴人受有上開傷害，且於肇事後，對告訴人身體受
      有傷害有所預見，竟仍未採取即時之救護作為或其他必要
      措施即逃離現場，其行為自有不當，惟告訴人所受之上開
      傷勢尚非有立即之危險，是被告上開犯罪情節並非屬最嚴
      重之情形，又被告犯後終能坦承犯行，並與告訴人達成調
      解並賠償其損失，兼衡被告自承高中肄業之智識程度、入
      監前從事餐廳廚師工作，月收入約新臺幣4萬元，與父母
      親及姐姐同住、未婚沒有子女、經濟狀況小康等一切情狀
      ，量處如主文所示之刑。又，依刑法第41條第1項規定，
      得易科罰金之罪以「犯最重本刑為5年以下有期徒刑以下
      之刑之罪」為限，被告所犯本件為刑法第185條之4之肇事
      逃逸罪，其最重法定刑為「7年以下有期徒刑」，是被告
      所犯雖經本院判處有期徒刑6月，依法仍不得諭知易科罰
      金之折算標準，惟依同法第41條第3項規定，得易服社會
      勞動。
據上論斷，應依刑事訴訟法第273條之1第1項、第299條第1項前
段，判決如主文。
本案經檢察官林佳穎提起公訴，檢察官黃瑞盛到庭執行職務。
中　　華　　民　　國　　110 　年　　8 　　月　　12　　日
                  刑事第六庭      法　官      王榮賓
以上正本證明與原本無異。
如不服本判決應於收受送達後20日內向本院提出上訴書狀，並應
敘述具體理由；其未敘述上訴理由者，應於上訴期間屆滿後20日
內向本院補提理由書（均須按他造當事人之人數附繕本）「切勿
逕送上級法院」。告訴人或被害人如對於本判決不服者，應具備
理由請求檢察官上訴，其上訴期間之計算係以檢察官收受判決正
本之日期為準。
中　　華　　民　　國　　110 　年　　8 　　月　　13　　日
                                  書記官      蘇鈺婷
附錄本案論罪科刑法條：
中華民國刑法第185條之4
（肇事遺棄罪）
駕駛動力交通工具肇事，致人死傷而逃逸者，處1年以上7年以下
有期徒刑。